臺灣臺北地方法院民事判決 
111年度家繼訴字第11號
原      告  林玉英  



訴訟代理人  吳威廷律師
            林佑儒律師
被      告  吳聖詠  

            吳聖諴  

            吳聖諦  

            吳聖詒  
上列當事人間請求分割遺產事件，本院於民國111年6月30日言詞
辯論終結，判決如下：
    主    文
兩造就被繼承人吳盤銘所遺如附表一所示之遺產，應分割如附表
一分割方法欄所示。
訴訟費用由兩造依附表二所示比例負擔。
    事實及理由
一、原告起訴主張:
　㈠被繼承人吳盤銘於民國108年1月5日死亡，原告為被繼承人吳
    盤銘之配偶，被告為被繼承人吳盤銘之子女，兩造為被繼承
    人吳盤銘之法定繼承人，應繼分為各5分之1。被繼承人吳盤
    銘死亡時，遺有臺北光武郵局活期存款新臺幣(下同)25,727
    元、上海商銀活期存款97,148元、上海商銀定期存款900,00
    0元及附表一編號1、2信託利益等遺產，惟上開3筆存款業經
    兩造協議分割完畢，故本件請求分割遺產範圍僅餘附表一所
    示。
　㈡按遺產管理、分割及執行遺囑之費用，由遺產中支付之，民
    法第1150條前段定有明文。原告為被繼承人吳盤銘支出喪葬
    費用246,650元及遺產稅541,747元，共計788,397元，此部
    分亦應由被繼承人吳盤銘之遺產負擔，故應自遺產中先行扣
    除返還原告。
　㈢分割方法:附表一編號1、2之不動產信託契約利益係因被繼承
    人吳盤銘以其名下之不動產，於98年3月28日與楊昇建設股
    份有限公司簽立委託辦理都市更新暨合作興建房屋契約書，
    該不動產並於99年設定信託予安信建築經理股份有限公司，
    惟該都更合建案迄今仍未獲主管機關核准而延宕至今，故該
    房屋尚未拆除，兩造繼承人間對遺產分割難達共識，若將信
    託利益依應繼分比例分配各繼承人，恐因意見難以統合而不
    利利用及日後都更，再原告林玉英年事較高，都更案件曠日
    廢時，恐無力參與都更案件，故就附表一編號1、2信託利益
    ，應原物分配予被告吳聖詠、吳聖諦及吳聖詒3人，被告吳
    聖詠、吳聖諦及吳聖詒3人再以現金補償原告及被告吳聖諴
    。爰依民法第1164條規定，請求分割遺產如附表一分割方法
    欄所示。並聲明:㈠被繼承人吳盤銘所遺如附表一所示之遺產
    ，應分割如附表一原告分割方法欄所示。㈡訴訟費用由兩造
    依應繼分比例各負擔5分之1。
二、被告則以:
　㈠被告吳聖諴:對本件遺產範圍如附表一所示不爭執。惟主張附
    表一編號1、2信託利益部分，應由兩造依法定應繼分分割。
　㈡其餘被告:對本件遺產範圍如附表一所示不爭執，對原告主張
    之分割方法沒有意見。　　
三、本院之判斷:
  ㈠查被繼承人吳盤銘於108年1月5日死亡，所遺遺產中存款部分
    業經兩造分割完畢，僅餘有附表一編號1、2所示遺產尚未分
    割，兩造為被繼承人吳盤銘之繼承人，應繼分各為5分之1等
    情，為兩造所不爭執，復有戶籍謄本、繼承系統表、財政部
    北區國稅局遺產稅繳清證明書、各該土地登記第二類謄本、
    建物登記第二類謄本、不動產信託契約書、被繼承人吳盤銘
    郵局存簿、上海商業銀行存摺影本、給付被告吳聖諴之支票
    影本及委託辦理都市更新暨合作興建房屋契約書等件在卷可
    證(見本院卷一第15至43、53至61頁)。復查無兩造就被繼承
    人吳盤銘之系爭遺產另訂有契約或該遺產有不得分割之情形
    ，兩造就系爭遺產之分割迄未達成協議，則原告訴請分割系
    爭遺產，洵屬有據。
　㈡原告為被繼承人吳盤銘支出附表一編號3、4之喪葬費用246,6
    50元及遺產稅541,747元一情，為兩造所不爭執(見本院卷第
    134頁)，復有喪葬費用單據、匯出匯款單據、原告給付遺產
    稅匯款存摺影本等件在卷可查(見本院卷第45至51頁)，此部
    分事實，亦堪認定。
　㈢兩造就遺產範圍均不爭執，則本件爭點為被繼承人吳盤銘遺
    產應如何分割:
　⒈按繼承人得隨時請求分割遺產。但法律另有規定或契約另有
    訂定者，不在此限；繼承人有數人時，在分割遺產前，各繼
    承人對於遺產全部為公同共有；公同共有物之分割，除法律
    另有規定外，準用關於共有物分割之規定；各共有人，除法
    令另有規定外，得隨時請求分割共有物，但因物之使用目的
    不能分割或契約訂有不分割之期限者，不在此限，民法第11
    64條、第1151條、第830條第2項、第823條第1項分別定有明
    文。而遺產分割，依民法第830條第2項之規定，應由法院依
    民法第824條命為適當之分配，法院定共有物之分割方法，
    應斟酌當事人之聲明、共有物之性質、經濟效用及全體共有
    人之利益等公平決之，並不受當事人聲明之拘束。
　⒉原告固主張附表一編號1、2之信託利益應依附表一原告分割
    方法欄所示，原物分割予被告吳聖詠、吳聖諦及吳聖詒，再
    由被告吳聖詠、吳聖諦及吳聖詒以現金找補原告及被告吳聖
    諴，惟被告吳聖諴主張應依應繼分各分得5分之1，本院判斷
    如下:
　⑴按公同共有物之分割，除法律另有規定外，準用關於共有物
    分割之規定；分割之方法不能協議決定，或於協議決定後因
    消滅時效完成經共有人拒絕履行者，法院得因任何共有人之
    請求，命為下列之分配：㈠以原物分配於各共有人。但各共
    有人均受原物之分配顯有困難者，得將原物分配於部分共有
    人。㈡原物分配顯有困難時，得變賣共有物，以價金分配於
    各共有人；或以原物之一部分分配於各共有人，他部分變賣
    ，以價金分配於各共有人，民法第830條第2項、第824條第2
     項分別定有明文。又繼承人欲終止其間之公同共有關係，
    惟有以分割遺產之方式為之。將遺產之公同共有關係終止改
    為分別共有關係，性質上屬分割遺產方法之一（最高法院82
    年度台上字第748號判決意旨參照），且共有物分割之方法
    ，固可由法院自由裁量，不受共有人主張之拘束，但仍應斟
    酌當事人之聲明、共有物之性質、經濟效用及全體共有人利
    益等，以為公平裁量。
　⑵原告固主張附表一編號1、2信託利益，應分由被告吳聖詠、
    吳聖諦及吳聖詒繼承，再由被告吳聖詠、吳聖諦及吳聖詒3
    人以現金找補原告及被告吳聖諴，然依上開說明，分割共有
    物，除兩造合意外，僅有原物分割及變價分割兩種分割方式
    ，本件兩造就上開原物分割予特定繼承人之分割方法既無法
    達成協議，依法無從將遺產分割予特定部分繼承人，是原告
    主張由被告吳聖詠、吳聖諦及吳聖詒3人取得附表一編號1、
    2之權利，於法未合。又附表一編號1、2之信託利益，其性
    質屬債權，亦無從予以變賣分割，是本院僅能將上開信託利
    益，依兩造法定應繼分，分割為兩造分別共有該債權，即分
    割如附表一編號1、2本院分割方法欄所示。
　⒊按關於遺產管理、分割及執行遺囑之費用，由遺產中支付之
    ，民法第1150條前段定有明文。所謂遺產管理之費用，具有
    共益之性質，凡為遺產保存上所必要不可欠缺之一切費用，
    如事實上之保管費用、繳納稅捐等均屬之。原告主張其墊付
    被繼承人吳盤銘喪葬費用246,650元及遺產稅541,747元一情
    ，為兩造所不爭執，業如前述，依上開說明，此部分既屬遺
    產管理之費用，自應由被繼承人吳盤銘之遺產負擔。原告固
    主張支出喪葬費用246,650元及遺產稅541,747元應自遺產中
    先行扣除，惟被繼承人吳盤銘遺產已無現金或可變價之利益
    可分予原告抵償，故此部分分列於附表一編號3、4，屬遺產
    對原告所負之債務，亦應由全體繼承人依法定應繼分負擔，
    其餘繼承人應按負擔比例支付予原告，分割如附表一編號4
    、5本院分割方法欄所示。
　㈣從而，原告依民法第1164條之法律規定，訴請分割系爭遺產
    ，為有理由，應予准許，爰判決如主文第1 項所示。
四、按分割遺產之訴，係固有必要共同訴訟，兩造間本可互換地
    位，且兩造均蒙其利，本院認訴訟費用由兩造各按其受分配
    遺產金額比例負擔，較為公平，爰依家事事件法第51條、民
    事訴訟法第80條之1、第85條，諭知訴訟費用之負擔如主文
    第二項所示。
五、本件事證已臻明確，兩造其餘攻擊防禦方法及訴訟資料，與
    判決結果不生影響，爰不一一論列，附此敘明。
六、訴訟費用負擔之依據：家事事件法第51條、民事訴訟法第80
    條之1、第85條。
中　　華　　民　　國　　111 　年　　7 　　月　　14　　日
                    家事法庭法  官  陳諾樺
以上正本係照原本作成。
如對本判決上訴，須於判決送達後20日內向本院提出上訴狀。如
委任律師提起上訴者，應一併繳納上訴審裁判費。　
中　　華　　民　　國　　111 　年　　7 　　月　　14　　日
                            書記官  區衿綾
附表一：
編號 項目 價值(新臺幣) 證據所在 原告分割方法 本院分割方法 1 臺北市○○區○○路○○段000000000地號土地之信託利益  24,345,000元 財政部北區國稅局遺產稅繳清證明書(見本院卷第19頁) 土地登記第二類謄本(見本院卷第21頁) ㈠實際分配： 由吳聖詠、吳聖諦、吳聖詒分別共有（吳聖詠、吳聖詒之應有部分各為30分之11，吳聖諦之應有部分為30分之8）。 ㈡現金補償： ⒈吳聖詠、吳聖諦、吳聖詒各給付1,623,000元予林玉英。 ⒉吳聖詠、吳聖詒各給付2,434,500元予吳聖諴（原告誤載為吳聖詒）。 由兩造依附表二所示應繼分比例分配之 2 臺北市○○區○○路○○段000000000○號建物之信託利益 (門牌號碼：臺北市○○區○○○路0段000巷00號4樓）  209,600元 財政部北區國稅局遺產稅繳清證明書(見本院卷第19頁) 土地登記第二類謄本(見本院卷第23頁) ㈠實際分配： 由吳聖詠、吳聖諦、吳聖詒分別共有（吳聖詠、吳聖詒之應有部分各為30分之11，吳聖諦之應有部分為30分之8）。 ㈡現金補償： ⒈吳聖詠、吳聖諦、吳聖詒各給付13,973元予林玉英。 ⒉吳聖詠、吳聖詒各給付20,960元予吳聖諴（原告誤載為吳聖詒）。 由兩造依附表二所示應繼分比例分配之 3 喪葬費用 －246,650元 喪葬費用單據(見本院卷第45至48頁) 自被繼承人吳盤銘遺產先行扣除並返還林玉英。 由兩造依附表二所示應繼分比例分配之 4 遺產稅 －541,747元 財政部北區國稅局遺產稅繳清證明書(見本院卷第19頁) 原告上海商業儲蓄銀行存摺明細(見本院卷第51頁) 自被繼承人吳盤銘遺產先行扣除並返還林玉英。 由兩造依附表二所示應繼分比例分配之 

附表二：
編號 繼承人 應繼分比例 1 林玉英 1/5 2 吳聖詠 1/5 3 吳聖諴 1/5 4 吳聖諦 1/5 5 吳聖詒 1/5